【裁判字號】    99,審訴,217
【裁判日期】    990311
【裁判案由】    偽造文書
【裁判全文】
臺灣高雄地方法院刑事判決           99年度審訴字第217號
公  訴  人  臺灣高雄地方法院檢察署檢察官
被      告  乙○○
上列被告因偽造文書案件，經檢察官提起公訴（98年度偵字第35
071 號），被告就被訴事實為有罪之陳述，經本院告知簡式審判
程序之旨，並聽取被告與公訴人之意見後，合議庭裁定由受命
法官獨任進行簡式審判程序，判決如下：
    主  文
乙○○犯偽造署押罪，累犯，處有期徒刑伍月，如易科罰金，以
新臺幣壹仟元折算壹日，偽造如附表所示「甲○○」之署名共貳
拾枚、指印拾枚均沒收。
    事  實
一、乙○○於民國94年間，因施用毒品案件，經臺灣臺中地方法
    院以94年訴字第1200號判處有期徒刑1年3月、9月，應執行
    有期徒刑1年10月確定。又因竊盜、施用毒品案件，經臺灣
    臺中地方法院分別以94年度易字第475號、94年度訴字第369
    6號各判處有期徒刑6月、1年確定，經裁定減刑為有期徒刑7
    月又15日、4月又15日、3月、6月，前三案合併定應執行刑
    為有期徒刑1年1月又15日確定，接續執行於96年10月26日縮
    短刑期假釋出獄，於96年12月30日假釋期滿未經撤銷執行完
    畢。詎仍不知悔改，於98年7月22日上午9時30分許，在高雄
    市苓雅區○○○路中正技擊館前，因形跡可疑為警盤查，竟
    為掩飾其身分，持換貼自己照片變造之「方展斌」國民身分
    證及汽車駕駛執照影本各乙張，接受警方攔檢（行使變造特
    種文書部分，另案由臺灣高雄地方法院以98年度簡上字第
    1193號審理中），隨即為警當場識破。詎為規避通緝逮捕，
    另基於偽造署押之犯意，經警執行搜索、扣押並帶返製作筆
    錄時，向承辦員警表明渠為「甲○○」而應訊，且未經甲○
    ○之同意，接續偽造「甲○○」之署押，均足生損害於真正
    名義人甲○○及警察、司法機關對於文書製作與偵查犯罪之
    正確性（各偽造時間、文件、欄位、偽造署名、偽造指紋捺
    印，均詳如附表所示）。嗣乙○○於警局查獲當日所捺印之
    指紋卡經送請內政部警政署刑事警察局建立指紋建檔，依電
    腦比對確認結果，發現與該局檔存乙○○指紋卡之指紋相符
    ，始查悉上情。
二、案經高雄市政府警察局苓雅分局移請臺灣高雄地方法院檢察
    署檢察官偵查起訴。
    理  由
一、本件被告乙○○所犯係死刑、無期徒刑、最輕本刑為3 年以
    上有期徒刑以外之罪，其於準備程序就前揭被訴事實為有罪
    之陳述，經受命法官告知簡式審判程序之旨，並聽取其與公
    訴人之意見後，本院認無不得或不宜改依簡式審判程序進行
    之處，爰依刑事訴訟法第273 條之1 第1 項之規定，合議庭
    裁定由受命法官獨任進行簡式審判程序，合先敘明。
二、上開犯罪事實，業據被告乙○○於本院審理時坦承不諱，核
    與證人甲○○、方展斌之證述相符，並有內政部警政署刑事
    警察局98年8 月20日函及如附表所示之文件在卷可憑，足認
    被告自白與事證相符。本案事證明確，被告犯行堪以認定，
    應依法論科。
三、又警方以「通知」之文件踐行刑事訴訟法第95條所定告知程
    序時，被告於該「通知」之「被調查詢問人」欄下偽簽姓名
    者，該「通知」實質上與詢問筆錄無異，並未表示另外製作
    何種文書，故論以偽造署押罪；又被告於「逮捕通知書」之
    「被通知人簽章」欄偽簽他人姓名捺指印，因非在「收受人
    簽章」欄為之，而僅處於受通知者之地位，尚不能表示其係
    有製作何種文書之意思及曾為何項之意思表示，亦應認成立
    偽造署押罪（最高法院94年7月26日第11次刑事庭會議參照）
    。
四、核被告乙○○所為，係犯刑法第217條第1項之偽造署押罪。
    起訴意旨認被告係犯刑法第216條、第210條行使偽造私文書
    罪，尚有誤會，起訴法條應予變更。又被告前揭偽造署押之
    行為，係基於同一隱匿身分目的之決意所為，侵害之法益同
    一，各行為之獨立性極為薄弱，依一般社會健全觀念，在時
    間差距上，難以強行分開，應視為數個舉動之接續施行，合
    為包括之一偽造署押行為予以評價，屬接續犯。被告於94
    年間，因施用毒品案件，經臺灣臺中地方法院以94年訴字第
    1200號判處有期徒刑1 年3 月、9 月，應執行有期徒刑1 年
    10月確定。又因竊盜、施用毒品案件，經臺灣臺中地方法院
    分別以94年度易字第475 號、94年度訴字第3696號各判處有
    期徒刑6 月、1 年確定，經裁定減刑為有期徒刑7 月又15
    日、4 月又15日、3 月、6 月，前三案合併定應執行刑為有
    期徒刑1 年1 月又15日確定，接續執行於96年10月26日縮短
    刑期假釋出獄，於96年12月30日假釋期滿未經撤銷執行完畢
    ，有前開前案紀錄表可按，其於有期徒刑執行完畢後，5 年
    以內故意再犯本件法定刑為有期徒刑以上之罪，應依刑法第
    47條第1 項論以累犯，並加重其刑。爰審酌被告為脫免刑責
    ，假冒其胞兄甲○○之名，無視他人可能因此代其承擔刑事
    處罰、遭受刑事訴追及國家司法權之嚴正性而再度觸法，以
    偽造他人署押方法應訊，足生損害於甲○○及司法機關犯罪
    偵查之正確性，實屬不該，惟念其犯後坦承犯行，及其犯罪
    手段、所生危害等一切情狀，量處如主文所示之刑，並諭知
    易科罰金之折算標準，藉資懲儆。
五、至附表所示之「甲○○」署名共21枚、指印共33枚，均係被
    告所偽造，業如前述，應依刑法第219 條之規定，不問屬於
    犯人與否，均宣告沒收之。
據上論斷，應依刑事訴訟法第273條之1第1項、第299條第1項前
段、第300 條，刑法第217 條第1 項、第41條第1 項前段、第
219 條，判決如主文。
本案經檢察官李英霆到庭執行職務。
中    華    民    國    99    年    3     月    11    日
                  刑事第十庭    法  官  李代昌
以上正本證明與原本無異。
如不服本判決應於收受本判決後10日內向本院提出上訴書狀，並
應敘述具體理由，如未敘述上訴理由者，應於上訴期間屆滿後20
日內補提理由書狀於本院（均須按他造當事人之人數附繕本）「
切勿逕送上級法院」。
中    華    民    國    99    年    3     月    11    日
                              書記官    黃振祐
附錄本判決論罪科刑適用法條：
刑法第217條
（偽造盜用印章印文或署押罪）
偽造印章、印文或署押，足以生損害於公眾或他人者，處 3 年以
下有期徒刑。
盜用印章、印文或署押，足以生損害於公眾或他人者，亦同。
附表：
 ┌──┬────┬───────┬──────────┬──┬──┐
 │編號│時    間│文         件 │欄                位│偽造│偽造│
 │    │        │              │                    │署名│指紋│
 │    │        │              │                    │    │捺印│
 ├──┼────┼───────┼──────────┼──┼──┤
 │ 1. │98年7月 │高雄市政府警察│受執行人簽名捺印    │1枚 │1枚 │
 │    │22日上午│局苓雅分局福德├──────────┼──┼──┤
 │    │9時30 分│二路派出所扣押│受執行人            │1枚 │6枚 │
 │    │        │筆錄          │                    │    │（含│
 │    │        │              │                    │    │騎縫│
 │    │        │              │                    │    │印）│
 ├──┼────┼───────┼──────────┼──┼──┤
 │ 2. │98年7月 │高雄市政府警察│所有人/ 持有人/     │8枚 │8枚 │
 │    │22日上午│局苓雅分局福德│保管人              │    │    │
 │    │9時30分 │二所扣押物品目│                    │    │    │
 │    │        │錄表          │                    │    │    │
 ├──┼────┼───────┼──────────┼──┼──┤
 │ 3. │98年7月 │高雄市政府警察│被通知人簽名捺印    │1枚 │1枚 │
 │    │22日上午│局苓雅分局福德│                    │    │    │
 │    │10時00分│二路派出所執行│                    │    │    │
 │    │        │拘提逮捕告知本│                    │    │    │
 │    │        │人通知書      │                    │    │    │
 ├──┼────┼───────┼──────────┼──┼──┤
 │ 4. │98年7月 │高雄市政府警察│通知方式            │1枚 │1枚 │
 │    │22日上午│局苓雅分局福德│                    │    │    │
 │    │10時00分│二路派出所執行├──────────┼──┼──┤
 │    │        │拘提逮捕告知親│被通知人簽名捺印    │1枚 │1枚 │
 │    │        │友通知書      │                    │    │    │
 ├──┼────┼───────┼──────────┼──┼──┤
 │ 5. │98年7月 │權利告知書    │被告知人            │1枚 │1枚 │
 │    │22日上午│              │                    │    │    │
 │    │10時00分│              │                    │    │    │
 ├──┼────┼───────┼──────────┼──┼──┤
 │ 6. │98年7月 │甲○○口卡片  │顯示為本人之指紋捺印│無  │3枚 │
 │    │22日上午│              │                    │    │    │
 │    │某時許  │              │                    │    │    │
 ├──┼────┼───────┼──────────┼──┼──┤
 │ 7. │98年7月 │方展斌口卡片  │顯示為本人之簽名    │1枚 │1枚 │
 │    │22日上午│              │                    │    │    │
 │    │某時許  │              │                    │    │    │
 ├──┼────┼───────┼──────────┼──┼──┤
 │ 8. │98年7月 │調查筆錄      │受詢問人            │6枚 │10枚│
 │    │22日中午│              │                    │    │（含│
 │    │12時40分│              │                    │    │騎縫│
 │    │許      │              │                    │    │章）│
 └──┴────┴───────┴──────────┴──┴──┘

司法院資訊處製作；財團法人民間司法改革基金會備份。
